【裁判字號】    97,交上訴,68
【裁判日期】    971113
【裁判案由】    公共危險
【裁判全文】
臺灣高等法院高雄分院刑事判決        97年度交上訴字第68號
上  訴  人  臺灣高雄地方法院檢察署檢察官
被      告  乙○○
上列上訴人因被告公共危險案件，不服臺灣高雄地方法院97年度
交訴字第27號中華民國97年8 月13日第一審判決（起訴案號：臺
灣高雄地方法院檢察署97年度偵字第5756號），提起上訴，本院
判決如下：
    主  文
上訴駁回。
    理  由
一、公訴意旨略以：被告乙○○於民國96年12月4 日（起訴書誤
    載為10日）10時10分許，騎乘車牌號碼OMY-119 號重型機車
    ，沿高雄縣岡山鎮○○路由西向東方向行駛，行經該路68號
    前時，適有甲○○騎乘車牌號碼MZ2-435 號重型機車停在該
    處買東西，乙○○所騎乘之機車不慎撞擊甲○○，車輪並輾
    過甲○○右腳踝，致甲○○受有右腳擦傷及筋路發炎等傷害
    （過失傷害部分未據告訴）。詎乙○○於肇事後，並未下車
    實施必要之救護，亦未等待警方處理釐清肇事責任，即心虛
    駕車逃逸，嗣經警方循線查獲。因認被告乙○○涉犯刑法第
    185 條之4 肇事逃逸罪嫌。
二、按犯罪事實應依證據認定之，無證據不得認定犯罪事實；不
    能證明被告犯罪者，應諭知無罪之判決，刑事訴訟法第154
    條第2 項、第301 條第1 項分別定有明文。而事實之認定，
    應憑證據，如未能發現相當證據，或證據不足以證明，自不
    能以推測或擬制之方法，以為裁判基礎，最高法院40年台上
    字第86號判例意旨足資參照。又依刑事訴訟法第161 條第1
    項之規定：檢察官就被告犯罪事實，應負舉證責任，並指出
    證明之方法。因此，檢察官對於起訴之犯罪事實，應負提出
    證據及說服之實質舉證責任。倘其所提出之證據，不足為被
    告有罪之積極證明，或其指出證明之方法，無從說服法院以
    形成被告有罪之心證，基於無罪推定之原則，自應為被告無
    罪判決之諭知，亦有最高法院92年台上字第128 號判例要旨
    足參。且刑事訴訟上證明之資料，無論其為直接證據或間接
    證據，均須達於通常一般人均不致於有所懷疑，而得確信其
    為真實之程度，始得據為有罪之認定，若其關於被告是否犯
    罪之證明未能達此程度，而有合理性懷疑之存在，致使無從
    形成有罪之確信，根據「罪證有疑，利於被告」之證據法則
    ，即不得遽為不利被告之認定，此觀諸最高法院76年台上字
    第4986號判例意旨亦甚明顯。
三、本件公訴人認被告乙○○涉有肇事逃逸犯行，無非係以：被
    害人甲○○於警詢時之指訴；被告坦承發生事故後離去之事
    實；卷附警方職務報告、道路交通事故現場圖、調查報告表
    、被害人受傷照片、車號查詢重型機車車籍等資料為論罪依
    據。
四、訊據被告固坦承其於96年12月4 日10時10分許，駕駛車牌號
    碼OMY-119 號重型機車至高雄縣岡山鎮○○路市場買完魚後
    ，曾與被害人甲○○發生事故之事實，惟堅詞否認有何肇事
    逃逸之犯行，辯稱：當時伊停車買完魚後準備要騎車離開，
    將機車側腳架踢開尚未發動機車時，可能是機車龍頭撞到被
    害人，被害人蹲在伊機車前輪處，說伊機車撞到她，伊問被
    害人有沒有怎樣，她一開始沒回答，後來說沒事情了，叫伊
    可以回去了，伊才離開現場等語。經查：證人即被害人甲○
    ○於警詢時固證稱：伊於96年12月4 日10時10分許，把機車
    停在高雄縣岡山鎮○○路68號前買東西時，突遭1 名女子駕
    駛車牌號碼OMY-119 號重型機車沿維新路由西往東行駛衝撞
    到伊，輾過伊右腳踝，伊右腳因而擦傷及筋路發炎，對方跟
    伊說對不起後就加速離開，沒有下車處理或報警、叫救護車
    云云（見警卷第9-11頁），而為不利於被告之陳述。惟：
  (一)現場目擊證人黃陳秋芳於原審審理時到庭證稱：伊於96年12
    月間在岡山的市場賣豆花，96年12月4 日上午10點10分，伊
    有看到本件事故情形，當時被害人站在伊攤位前向伊買豆花
    ，買完了要走，被告是在旁邊的攤子買魚，買完了也要走，
    被告先牽車，腳跨坐上機車，將機車龍頭往左彎時，機車前
    輪擦過被害人的腳，當時機車還沒有移動前行，是否已發動
    不清楚，之後被害人蹲在伊攤位前不起來，還轉身叫伊拿紙
    筆抄被告的車牌號碼，被告則坐在機車上，問被害人有沒有
    怎樣，是被害人說沒有怎樣，叫被告可以回去了，被告才走
    的，被告待在那邊滿久才走的，伊不認識被告，與被告並無
    關係，之前警察去現場訪查問伊時，叫伊要簽名，伊認為自
    己只是做生意，不知道被害人的背景，不敢在外亂簽名，所
    以沒有配合做筆錄，後來被告去找伊，說她已經被告了，伊
    覺得她被冤枉了，不忍心才出來作證等語（見原審97年7 月
    9 日審判筆錄）。證人即處理本案之警察陳其良在原審亦證
    稱：伊前往案發場查訪時，現場有一個攤販老闆娘，當時她
    表示有顧忌，不願協助製作筆錄，該老闆娘即是證人黃陳秋
    芳等語（見原審97年7 月9 日審判筆錄），足見證人黃陳秋
    芳確有在場目睹事情發生之經過無訛。復審酌證人黃陳秋芳
    與被告、被害人均素不相識，就本案亦無任何利害關係，衡
    情實無甘冒偽證罪責，虛偽陳述以使被告脫免刑責之動機及
    必要，是認證人黃陳秋芳上開證述堪予採信。至公訴人雖主
    張：被害人既已當場請證人黃陳秋芳抄下被告之車牌號碼，
    豈有復告訴被告她沒有怎樣，被告可以回去之理，足見被害
    人並未同意被告離開云云。然被害人甲○○於受傷蹲下後隨
    即轉身請證人黃陳秋芳抄下被告所騎之機車車牌號碼，固據
    證人黃陳秋芳於原審審理時到庭證述明確（見原審97年7 月
    9 日審判筆錄），惟被害人於做出保護自己之舉動（抄下車
    牌號碼）後，仍可能因自己心情之轉變、被告於事故發生後
    之反應、態度或其他考量，而暫時決定不追究此事並同意被
    告離開現場，實難因被害人有抄下被告機車車牌號碼之行為
    ，即認其不可能同意被告離開現場。則證人甲○○之指述，
    因與事實不符，尚難為被告不利之認定。
  (二)依上所述，被告既係於其機車尚未移動前行時即擦撞到被害
    人，並非於機車行駛中（駕駛動力交通工具中）肇事，即無
    「駕駛動力交通工具肇事」可言；況被告係經被害人同意始
    離開現場，亦無肇事後逃逸之情形，其行為自與刑法第185
    條之4 肇事逃逸罪之構成要件有間。又卷附警方職務報告、
    道路交通事故現場圖、調查報告表、車號查詢重型機車車籍
    各1 份、現場及被害人受傷照片共12張等資料，均僅能證明
    被害人甲○○確有於上開時、地與被告發生事故而受傷之事
    實，尚難憑以認定被告有駕駛動力交通工具肇事後逃逸之行
    為。
五、綜上所述，本件公訴人所提出之證據，尚未達於通常一般人
    均不致於有所懷疑，而得確信被告確有肇事逃逸犯行之程度
    ，本院自無從形成被告有罪之確信。此外，復查無其他積極
    證據足資認定被告確有公訴人所指之肇事逃逸犯行，被告犯
    罪自屬不能證明。
六、原審因而以不能證明被告犯罪，而為被告無罪之諭知，核無
    違誤；檢察官上訴意旨，猶執前詞，指摘原判決不當，為無
    理由，應予駁回。
據上論斷，應依刑事訴訟法第368 條，判決如主文。
本案經檢察官許月雲到庭執行職務。
中    華    民    國    97    年    11    月    13    日
                  刑事第三庭    審判長法  官   周賢銳
                                      法  官   黃憲文
                                      法  官   黃仁松
以上正本證明與原本無異。
如不服本判決應於收受本判決後10日內向本院提出上訴書狀，其
未敘述上訴理由者，並得於提起上訴後10日內向本院補提理由書
狀（均須按他造當事人之人數附繕本）「切勿逕送上級法院」。
中    華    民    國    97    年    11    月    13    日
                                      書記官   林家煜


司法院資訊處製作；財團法人民間司法改革基金會備份。
